【裁判字號】    92,上訴,734
【裁判日期】    920829
【裁判案由】    違反稅捐稽徵法等
【裁判全文】
臺灣高等法院高雄分院刑事判決                    九十二年度上訴字第七三四號
    上  訴  人  台灣高雄地方法院檢察署檢察官
    被      告  乙○○
    選任辯護人  蘇新竹  律師
                鄭和傑
                張清富
右上訴人因被告違反稅捐稽徵法等案件，不服臺灣高雄地方法院九十一年度訴字第三
二二八號中華民國九十二年三月十九日第一審判決（起訴案號：臺灣高雄地方法院檢
察署九十一年度偵字第一六七九三號），提起上訴，本院判決如左：
      主  文
上訴駁回。
      理  由
一、公訴意旨略以：被告乙○○係設於高雄市○○路三八號十四樓之二「大象企業行
    」之負責人，負有據實製作薪資所得扣繳暨免扣繳憑單及登載營利事業所得稅結
    算申報書之義務，為從事業務之人。其明知劉秀君於民國八十九年間僅在大象企
    業行任職一個月，支領薪資新台幣（下同）二萬二千元，竟於九十年間，在其業
    務上應製作之薪資所得扣繳憑單上，登載劉秀君於八十九年度在大象企業行支薪
    十六萬元之不實事項，復登載於其業務上應製作之八十九年度營利事業所得稅結
    算申報書後，再持前開薪資所得扣繳憑單及營利事業所得稅結算申報書，向財政
    部高雄市國稅局行使，申報大象企業行八十九年度營利事業所得稅，藉此詐術之
    方法逃漏營利事業所得稅，共計逃漏稅捐十三萬八千元，足生損害於劉秀君及該
    管稅捐稽徵機關核稅及處理賦稅事務之甲確性。因認被告涉有刑法第二百十六條
    、第二百十五條行使業務登載不實文書罪嫌、稅捐稽徵法第四十七條第一款、第
    四十一條之納稅義務人以不甲當方法逃漏稅捐罪嫌云云。
二、按犯罪事實應依證據認定之，無證據不得推定其犯罪事實；不能證明被告犯罪或
    其行為不罰者，應諭知無罪之判決，刑事訴訟法第一百五十四條、第三百零一條
    第一項分別定有明文。又認定犯罪事實所憑之證據，雖不以直接證據為限，間接
    證據亦包括在內；然而無論直接或間接證據，其為訴訟上之證明，須於通常一般
    之人均不致有所懷疑，而得確信其為真實之程度者，始得據為有罪之認定（最高
    法院七十六年度台上字第四九八六號判例意旨參照）。
三、公訴人認被告乙○○涉有上開犯行，係以：(1)證人劉秀君於偵查中之證述；(2)證
    人劉秀君之檢舉書、各類所得扣繳憑單暨免扣繳憑單、大象企業行八十九年度營
    利事業所得稅核定通知書、財政部台灣省中區國稅局所得稅核定通知書；(3)被告
    於偵查中關於究係何人申報前揭稅捐，前後所辯有所不一，復未提出證人張高志
    之年籍資料以供查證等情為據。然訊據被告固坦承其係大象企業行之負責人，劉
    秀君前係該公司會計，每月薪資約二萬二千元，任職至八十九年一月間之事實，
    惟否認有何前揭被訴逃漏稅捐等犯行，辯稱：劉秀君原於八十九年一月離職後，
    由伊介紹其至親旺股份有限公司（下稱親旺公司）任職，迄至其於八十九年七月
    再度離職止，其任職親旺公司期間仍繼續幫大象企業行提供薪資資料給會計師事
    務所，因劉秀君未將其離職之事告知會計師事務所，會計師始仍沿用以前之薪資
    資料，製作所得稅扣繳憑單及營利事業所得稅申報書，而伊雖疏未注意，但無逃
    漏稅捐犯意，因伊公司原即虧損，劉秀君前開薪資申報與否，並不影響伊所需繳
    交稅款等語。
四、經查：
  (一)證人劉秀君於大象企業行擔任會計，任職至八十九年一月，該月薪資為二萬二千
    元，嗣於八十九年二月十日改至親旺公司任職，之後於親旺公司任職至八十九年
    七月，於八十九年八月一日再改至慶盈國際管理顧問有限公司之事實，有在職證
    明書、員工職務證明書各一份在卷可稽，並經證人劉秀君於偵查及原審證述明確
    （見他字卷第八頁、偵卷第二八頁背面、原審卷第三二頁）。又大象企業行申報
    八十九年度營利事業所得稅，其中就證人劉秀君於該年度之薪資支出係申報十六
    萬元，有該證人各類所得扣繳暨免扣繳憑單、財政部台灣省中區國稅局八十九年
    度綜合所得稅核定通知書各一份（見發查卷第五、七頁）附卷足憑，是大象企業
    行就證人劉秀君於八十九年度之薪資固有浮報十三萬八千元（十六萬元扣除二萬
    二千元）之情，然僅憑此點，尚難証明被告即有被訴行使業務登載不實文書及逃
    漏稅捐等罪責（如後所述）。
  (二)證人劉秀君於原審證稱：「伊任職大象企業行至八十九年一月，之後改至被告所
    介紹之親旺公司工作，因為該工作係被告所介紹，所以伊仍繼續幫大象企業行提
    供資料給會計師事務所報稅，時間長達七個月。伊並未提供伊之薪資資料給會計
    師事務所，但亦未告知會計師事務所關於伊離職之事」等語（見原審卷第三四頁
    ），又證人即承辦大象企業行報稅事宜之會計師紀美瑞於原審亦證稱：「伊自八
    十七年九月起開始為大象企業行處理稅務，係由該企業行劉秀君向伊事務所之職
    員吳碧玲接洽，所以有關大象企業行之收支情形與薪資狀況，均由劉秀君負責告
    知。伊會詢問劉秀君若有與往年不同情形，應予以告知，若其未告知，伊就按往
    年情形辦理。劉秀君之薪資資料在八十七年度均有提供，但自八十八年起就未提
    供，這是因為比較固定的原因，所以才未提供。於八十九年時，伊曾向劉秀君問
    過大象企業行是否有人員異動情形，但劉秀君並未告知其本人離職之事，所以伊
    不知道劉秀君離職，始繼續申報其之薪資，且因大象企業行於八十九年中即停止
    營業，劉秀君之薪資就計算到年中為止」等語（見原審卷第五十至五二頁），足
    認證人劉秀君固於八十九年一月後已從大象企業行離職，但仍然於長達約七個月
    期間，繼續為大象企業行向會計師事務所提供報稅資料，且因其未告知業已自大
    象企業行離職，故會計師事務所始會繼續申報其之薪資，迄至大象企業行於八十
    九年中停止營業為止，此觀諸證人劉秀君之薪資約二萬二千元，於八十九年度薪
    資所得經申報為十六萬元，恰與其七、八個月薪資總和大致相符自明。從而，前
    開劉秀君浮報薪資之情，足證係紀美瑞會計師事務所因未獲劉秀君告知，故而依
    循往例辦理申報，並無被告或劉秀君主動提供劉秀君十三萬八千元薪資給會計師
    事務所申報之積極證據，是公訴人上訴意旨所陳「劉秀君提供其資料申報，而認
    劉秀君涉有誣告及與被告共犯逃漏稅捐」部分，即非可採。又證人劉秀君於偵查
    中所證述「未幫被告申報八十九年間薪資十六萬元」部分，亦核與證人紀美瑞前
    開證詞「按往年情形辦理」相符，而證人劉秀君於原審所證前詞，僅係詳述其任
    職及自大象企業行離職期間，如何與會計師事務所聯繫業務等過程之事實，實難
    逕予推論有何迴護被告之舉，附此敘明。
  (三)大象企業行八十九年度營利事業所得稅係按「擴大書審結算申報要點」辦理結算
    申報，其申報營業收入淨額為一百五十八萬三千八百三十一元，帳列課稅所得額
    為虧損三十萬四千零九十元，故課稅所得額按擴大書審純益百分之十計算，應係
    十五萬八千三百八十四元。至大象企業行無論是否浮報薪資十三萬八千元，上開
    課稅所得額均不會改變，仍係依十五萬八千三百八十四元計算納稅額，此有高雄
    國稅局九十二年二月十日財高國稅法字第○九二○○○七八四○號函暨附件（見
    原審卷第六六至七十頁）及大象企業行八十九年度營利事業所得稅結算申報書、
    財政部高雄市國稅局（下稱高雄國稅局）營利事業所得稅核定通知書附卷足憑（
    見原審卷第十八、十九頁）在卷可稽，此情亦經證人紀美瑞會計師於本院調查中
    所證情節相符（見本院卷第五六、五七頁）。是以，無論有無浮報證人劉秀君十
    三萬八千元之薪資，均不影響大象企業行所應繳納之營利事業所得稅額，自難成
    立有何逃漏稅捐之事實。至於國稅局移送檢察官偵查函文（見發查卷第二頁）及
    上開書函（見原審卷第六八頁）雖亦認被告因此涉有逃漏營利事業所得稅三萬四
    千五百元等情，及證人王承翠（國稅局該函文承辦員）於本院調查中到庭仍重申
    被告應有逃漏前開稅捐等語（見本院卷第三十頁），然此乃係大象企業行申報營
    利事業所得稅時，並未詳列調減金額四十六萬二千四百七十四元之明細項目，亦
    經該局函明在卷（見原審卷第六一頁），且證人王承翠亦證述「大象企業行虧損
    三十萬或虧損十萬，純益率均是百分之十」（見本院卷第三十頁），則本案大象
    企業行申報時係虧損三十萬四千零九十元，若無浮報劉秀君之薪資十三萬四千五
    百元，該企業行之年所得額仍係虧損十萬零四百十元（即將該薪資額自「薪資支
    出」項下扣除，見原審卷第十九頁之申報書），則依據證人王承翠證言，純益率
    仍是百分之十，課稅所得額仍相同，顯徵浮報證人劉秀君前述薪資，無從構成逃
    漏稅捐之事實，當難執此遽為被告不利之認定。
  (四)被告雖於偵查中對於報稅之事，究由證人劉秀君或案外人張高志申報部分供詞有
    所反覆，但此既係約二年前之事，被告縱有記憶不清或錯誤，亦與常情無違。況
    據證人劉秀君前開證言，其確於離職之後仍為大象企業行提供資料給會計師報稅
    ，則被告所供前情縱有所混淆，亦不得以此推認被告即有前揭被訴犯行。
  (五)證人王承翠於本院調查中證述：「本案如無浮報劉秀君薪資，大象企業行不用補
    稅；反之，則須補稅」等語明確（見本院卷第三一頁），又被告經營之大象企業
    行均委由紀美瑞會計師承辦申報營利事業所得稅業務等情，已如前述，而證人紀
    美瑞復係執業多年之會計師（見本院卷第四三頁之會計師證書影本），衡情毋庸
    甘冒刑責，故意為被告浮報前述薪資而逃漏小額稅款，足徵本案前述浮報劉秀君
    薪資，純屬被告委請之會計師誤循前例申報問題，被告顯無逃漏稅捐及行使業務
    登載不實文書等犯意，否則，豈有原本毋庸補稅之申報，被告卻故意浮報前述薪
    資，反造成應補稅之不利己情形。
五、綜上所述，被告被訴明知證人劉秀君未在大象企業行任職，仍於業務上登載不實
    並持以行使而浮報劉秀君薪資，復以此詐術逃漏營利事業所得稅等罪嫌，揆諸首
    揭說明，本院認仍存有合理之懷疑，尚未達確信其為真實之程度。又公訴人起訴
    所舉前開證據尚無法證明被告有何被訴前揭逃漏稅捐等犯行。此外，復查無其他
    積極證據足資認定被告確有前揭被訴之犯行。原審因而為被告無罪之判決，核無
    不合。本件檢察官上訴意旨，略以：「證人劉秀君明知其未任職大象企業行，仍
    提供資料予會計師報稅，其有誣告及與被告共犯違反稅捐稽徵法犯行，且證人劉
    秀君於偵查中業已證述：未幫被告申報八十九年間薪資十六萬元，其於原審改陳
    上情，顯係迴護被告之詞，亦有偽證罪嫌；另被告逃漏稅捐三萬四千五百元一節
    ，亦經函述在卷」等語，指摘原判決認事用法違誤，為無理由，已如前述，本件
    上訴應予駁回。
六、被告經合法傳喚，於審判期日無甲當理由不到庭（見本院卷第八六、九九頁之送
    達證書、刑事報到單），爰不待其陳述逕行判決。
據上論斷，應依刑事訴訟法第三百六十八條、第三百七十一條，判決如主文。
本案經檢察官朱文彬到庭執行職務。
中    華    民    國      九十二      年      八      月     二十九     日
                              臺灣高等法院高雄分院刑事第六庭
                                  審判長法官  王憲義
                                        法官  黃壽燕
                                        法官  張意聰
右甲本證明與原本無異。
如不服本判決應於收受本判決後十日內向本院提出上訴書狀，其未述上訴理由者，
並得於提起上訴後十日內向本院補提理由書狀（均須按他造當事人之人數附繕本)「
切勿逕送上級法院」。
                                      書記官  呂明燕
中    華    民    國      九十二      年      九      月       一      日


司法院資訊處製作；財團法人民間司法改革基金會備份。
